臺灣高等法院高雄分院刑事判決
111年度上訴字第230號
上  訴  人  
即  被  告  鍾芬玫






選任辯護人  林易玫律師(法扶律師）
上  訴  人  
即  被  告  黃添盛



選任辯護人  陳韋樵律師(法扶律師）
上列上訴人等因毒品危害防制條例案件，不服臺灣高雄地方法院
110年度訴字第29號，中華民國110年12月29日第一審判決（起訴
案號：臺灣高雄地方檢察署109年度偵字第10248號、第19039號
），提起上訴，本院判決如下：
    主  文
原判決關於鍾芬玫、黃添盛有罪部分所處之刑、沒收及鍾芬玫定
應執行刑部分，均撤銷。
鍾芬玫犯如附表所示之罪，各處如附表所示之刑及沒收。應執行
有期徒刑捌年貳月。
黃添盛幫助販賣第二級毒品，累犯，處有期徒刑參年柒月。扣案
行動電話壹支（含門號0000000000號SIM卡壹枚）沒收。
    事  實
一、鍾芬玫與黃添盛（綽號伯仔）均明知甲基安非他命為毒品危
    害防制條例第2條第2項第2款所列管之第二級毒品，不得持
    有及販賣，緣購毒者曾向黃添盛購買第二級毒品甲基安非他
    命，但因黃添盛無第二級毒品甲基安非他命且無欲亦不再販
    賣後，購毒者及黃添盛得悉與黃添盛同住之鍾芬玫有販賣第
    二級毒品甲基安非他命之情事，張健智於民國109年4月1日1
    6時36分許撥打黃添盛所持用門號0000000000號之行動電話
    ，詢問有無管道購買第二級毒品甲基安非他命，黃添盛即基
    於幫助販賣第二級毒品甲基安非他命之犯意，將張健智欲購
    買第二級毒品甲基安非他命之訊息轉介予鍾芬玫。鍾芬玫獲
    知後即意圖營利，基於販賣第二級毒品甲基安非他命之犯意
    ，於同日16時58分許，在高雄市前鎮區鎮東一街395巷11號1
    樓之4住處，以新臺幣（下同）1,000元之代價，販賣第二級
    毒品甲基安非他命1包予前來之張健智，並收受上開價金。
二、鍾芬玫與楊國禎（業經原審判處罪刑確定）均明知海洛因為
    毒品危害防制條例第2條第2項第1款所明列之第一級毒品、
    甲基安非他命為同條例第2條第2項第2款所列管之第二級毒
    品，均不得持有及販賣，仍共同意圖營利，分別基於販賣第
    一級毒品海洛因、第二級毒品甲基安非他命之犯意聯絡及行
    為分擔，而為下列行為：
  ㈠鍾芬玫先以不詳方式與陳祥建聯繫，達成交易第一級毒品海
    洛因之合意後，即將第一級毒品海洛因1包交付楊國禎，指
    示其與陳祥建進行交易。陳祥建於109年4月底某日依約前來
    楊國禎當時位於高雄市前鎮區鎮東一街395巷11號1樓之4住
    處時，楊國禎即以500元之對價，販賣該包第一級毒品海洛
    因予陳祥建，再將上開所收受之款項轉交鍾芬玫。
  ㈡楊國禎先於109年5月6日10時許，以其持用門號不詳之行動電
    話，使用通訊軟體LINE與吳志勇聯繫，達成交易第二級毒品
    甲基安非他命之合意後，再向鍾芬玫拿取第二級毒品甲基安
    非他命1包，而於同日12時5分許，在高雄市前鎮區鎮東一街
    395巷與康定路口附近，以500元之對價，販賣該包第二級毒
    品甲基安非他命予依約前來之吳志勇，再將上開所收受之款
    項轉交鍾芬玫。
  ㈢鍾芬玫先於109年5月6日14時10分許，以其持用門號00000000
    00號之行動電話與葉憲欽聯繫，達成交易第二級毒品甲基安
    非他命之合意，再將第二級毒品甲基安非他命1包交付楊國
    禎，指示其與葉憲欽進行交易。楊國禎遂於同日14時36分許
    ，在高雄市前鎮區鎮東一街395巷口，以500元之對價，販賣
    該包第二級毒品甲基安非他命予依約前來之葉憲欽，再將上
    開所收受之款項轉交鍾芬玫。
三、案經高雄市政府警察局刑事警察大隊報告臺灣高雄地方檢察
    署檢察官偵查起訴。
    理  由
壹、程序部分
    按被告以外之人於審判外之陳述，雖不符刑事訴訟法第159
    條之1至之4等4條之規定，而經當事人於審判程序同意作為
    證據，法院審酌該言詞陳述或書面陳述作成時之情況，認為
    適當者，亦得為證據，同法第159條之5第1項定有明文。本
    判決所引用之證據資料屬於被告以外之人於審判外之言詞、
    書面陳述，查無符合同法第159條之1至之4之情形，並基於
    當事人進行主義中之處分主義，藉由當事人等同意之訴訟行
    為，與法院之介入審查其適當性要件，將原不得為證據之傳
    聞證據，賦予其證據能力。查本案認定事實所引用之卷內被
    告以外之人於審判外之陳述，業據檢察官、上訴人即被告黃
    添盛、上訴人即被告鍾芬玫（以下分稱被告黃添盛、被告鍾
    芬玫，共通部分稱被告二人）及其等辯護人於本院審理時同
    意有證據能力(見本院卷第209至211頁)，且本院審酌上開證
    據作成時之情況，尚無不當取供或違反自由意志而陳述等情
    形，並均與本案待證事實具有重要關聯性，認為以之作為本
    案之證據確屬適當，自均具有證據能力，而得採為認定被告
    二人犯罪事實之證據。
貳、實體部分
一、認定犯罪事實所憑之證據及其認定之理由
　㈠上開犯罪事實涉及被告鍾芬玫部分，業據其於偵查及審理中
    均自白承認（見警卷第43至50頁、聲羈卷第29至37頁、原審
    卷一第84、233頁、卷二第13頁、本院卷第211至215頁），
    核與證人即共同被告楊國禎所為陳述一致（見警卷第71至82
    頁、偵一卷第413至416頁、原審卷一第84、413頁），亦與
    證人即幫助販賣毒品之被告黃添盛（見本院卷第211、215頁
    ）、證人即購毒者張健智（見警卷第126至131頁、原審卷一
    第418至434頁）、陳祥建（見警卷第136至143頁、偵一卷第
    353至355頁、原審卷一第242至252頁）、吳志勇（見警卷第
    149至152頁、偵二卷第149至151頁）、葉憲欽（見警卷第15
    9至164頁、偵二卷第155至158頁）所為證述內容相合，並有
    被告黃添盛與證人張健智間之通訊監察譯文、監視器擷取影
    像（見警卷第25至26頁）、證人張健智採尿液送驗之鑑定許
    可書、尿液採證代碼對照表及正修科技大學超微量研究科技
    中心尿液檢驗報告（見偵一卷第117頁、偵二卷第249、263
    頁）、被告鍾芬玫與葉憲欽之手機通話紀錄（見警卷第37頁
    ）、楊國禎與葉憲欽、吳志勇交易毒品之監視器畫面截圖及
    蒐證照片（見警卷第38至41頁）、吳志勇以通訊軟體LINE與
    楊國禎聯繫購買甲基安非他命之對話紀錄截圖（見警卷第83
    頁）、高雄市政府警察局刑事警察大隊扣押物品清單、扣押
    物照片（見偵二卷第169至171、239至243頁）、法務部調查
    局濫用藥物實驗室鑑定書（見偵二卷第173頁）、正修科技
    大學超微量研究科技中心就吳志勇、陳祥建、葉憲欽之尿液
    檢驗報告（見偵二卷第259、267、271頁）在卷可稽；又被
    告鍾芬玫已自承可以從所賣出之毒品賺一些供自己施用（見
    聲羈卷第33頁），可認有營利意圖。綜上，足認被告鍾芬玫
    之任意性自白與事實相符，並有補強證據可佐。
  ㈡被告黃添盛部分
　⒈被告黃添盛就事實欄一所涉犯行，業據其於本院審理時自白
    承認，核與證人即被告鍾芬玫、證人即購毒者張健智所為證
    詞相符，並有被告黃添盛與證人張健智間之通訊監察譯文、
    監視器擷取影像、證人張健智採尿液送驗之鑑定許可書、尿
    液採證代碼對照表及正修科技大學超微量研究科技中心尿液
    檢驗報告在卷可稽（上開證據方法之卷證出處業如前引），
    足認被告黃添盛之任意性自白與事實相符，並有補強證據可
    佐。
　⒉起訴意旨就此部分雖認被告黃添盛應與被告鍾芬玫成立共同
    正犯，惟按販賣毒品之罪，以行為人主觀上明知他人欲販賣
    毒品，客觀上為他人實行議價、合意、送貨、收款、交款等
    販賣毒品罪構成要件事實之部分行為，而負共同販賣毒品罪
    責，如僅單純傳遞資訊而未議價且未就該價格達成合意，難
    謂已為販賣毒品之構成要件行為，而屬聯繫、提供販賣毒品
    締約助力之構成要件以外幫助行為。經查：
　⑴證人即被告鍾芬玫於偵查中羈押訊問陳稱：其先跟朋友拿毒
    品後，再自己賣給張健智，但毒品不是被告黃添盛的（見聲
    羈卷第31頁）；復於其後之警詢時再明確陳稱：被告黃添盛
    以前有販賣毒品，因此以前的藥腳都會過來找被告黃添盛買
    毒品，但因為被告黃添盛身上沒有毒品，所以被告黃添盛以
    前的藥腳就直接向其購買毒品。張健智知道被告黃添盛以前
    有在販賣毒品，因為張健智沒有其電話，所以才打電話給被
    告黃添盛聯繫購買毒品，張健智來被告黃添盛住處後，因為
    被告黃添盛身上並沒有毒品可以賣給張健智，所以才向其購
    買甲基安非他命，被告黃添盛並沒有抽成或獲利等語（見警
    卷第46頁）。
　⑵證人張健智於原審審理中具結證稱：上開通訊監察譯文的內
    容是我請黃添盛幫我向鍾芬玫轉達我要買1,000元甲基安非
    他命的意思，因為黃添盛當時已沒有在販賣毒品。當天我到
    的時候，直接就去找鍾芬玫買毒品，她給我毒品後我就走了
    等語（見警卷第126至131頁）。
　⑶依據上開證據資料，可認被告黃添盛並未為被告鍾芬玫為送
    貨、收款、交款之行為，僅就證人張健智透過其轉介向被告
    鍾芬玫購買毒品時，轉知被告鍾芬玫上開資訊，且於事後未
    曾自被告鍾芬玫之處收受任何報酬及利益，至於被告黃添盛
    與證人張健智間之通訊監察譯文雖有提及1千元之事（見警
    卷第256頁），但從內容前後則僅屬被告黃添盛詢問證人張
    健智購毒金額，尚無積極證據認定被告黃添盛於此時已與證
    人張健智有為議價或達成購毒合意，且證人張健智亦陳稱當
    日抵達後即直接與被告鍾芬玫購買毒品，未與被告黃添盛有
    何接觸；又此部分亦無從認定被告鍾芬玫已事前允許被告黃
    添盛可代為合意買賣毒品價格，本於罪證有疑利於被告原則
    ，難認被告黃添盛就此部分與被告鍾芬玫成立共同販賣第二
    級毒品予證人張健智之犯行，被告黃添盛此部分所為，僅屬
    以言詞提供被告鍾芬玫販賣甲基安非他命予證人張健智之助
    力，核其所為，係屬幫助犯行。
　㈢綜上，本案就被告鍾芬玫部分所為犯行、被告黃添盛就事實
    欄一部分所為犯行，均堪以認定，應法論罪科刑。　　
二、論罪
  ㈠法律變更
    按行為後法律有變更者，適用行為時之法律。但行為後之法
    律有利於行為人者，適用最有利於行為人之法律，刑法第2
    條第1項定有明文。查被告二人行為後，毒品危害防制條例
    第4條第1項、第2項於109年7月15日生效，經比較修正前後
    之法律，修正後規定就販賣第一級毒品之併科罰金刑業已提
    高，而販賣第二級毒品之有期徒刑及併科罰金刑亦均提高；
    另同條例第17條第2項偵審自白減輕其刑規定，將修正前「
    偵查及審判中均自白」修正為「偵查及歷次審判中均自白」
    ，自以修正前毒品危害防制條例第4條第1項、第2項、第17
    條第2項規定，較有利於被告二人，應適用被告二人行為時
    之法律即修正前之毒品危害防制條例第4條第1項、第2項、
    第17條第2項之規定。
　㈡罪名及罪數　
　⒈核被告鍾芬玫所為，就事實欄二㈠部分係犯修正前毒品危害防
    制條例第4條第1項之販賣第一級毒品罪，共1罪。就事實欄
    一、二㈡、二㈢部分均係犯修正前毒品危害防制條例第4條第2
    項之販賣第二級毒品罪，共3罪。其販賣第一、二級毒品前
    持有該等毒品之低度行為，各為其販賣之高度行為所吸收，
    均不另論罪。又其就事實欄二部分之3次犯行，與同案被告
    楊國禎有犯意聯絡及行為分擔，均應論以共同正犯。另被告
    鍾芬玫上開所犯4罪間，犯意各別，行為互殊，應予分論併
    罰。
　⒉核被告黃添盛就事實欄一所為，係犯刑法第30條第1項前段、
    修正前毒品危害防制條例第4條第2項之幫助販賣第二級毒品
    。起訴意旨雖認被告黃添盛就此部分應與被告鍾芬玫成立共
    同正犯，惟經本院審理後，認定僅屬幫助犯，業如前述，然
    此部分僅涉及被告黃添盛被訴之犯罪態樣，尚無庸變更起訴
    法條。
　㈢刑之加重減輕
　⒈累犯加重部分
　　依司法院釋字第775號解釋文意旨，現行累犯規定係因「不
    分情節，基於累犯者有其特別惡性及對刑罰反應力薄弱等立
    法理由，一律加重最低本刑，於不符合刑法第59條所定要件
    之情形下，致生行為人所受之刑罰超過其所應負擔罪責之個
    案，其人身自由因此遭受過苛之侵害部分，對人民受憲法第
    8條保障之人身自由所為限制，不符憲法罪刑相當原則，牴
    觸憲法第23條比例原則。」而經宣告違憲並有修正之必要，
    然上開解釋文已揭示「不分情節」、「特別惡性」、「刑罰
    反應力薄弱」、「致生行為人所受之刑罰超過其所應負擔罪
    責之個案」、「人身自由因此遭受過苛之侵害」、「比例原
    則」等審查基準，俾供法院就具體個案應依該解釋意旨，裁
    量是否加重最低本刑，以避免罪刑不相當之情形發生。又累
    犯之加重，係因犯罪行為人之刑罰反應力薄弱，需再延長其
    矯正期間，以助其重返社會，並兼顧社會防衛之效果，要與
    前後所犯各罪類型、罪名是否相同或罪質是否相當，無何必
    然之關連（最高法院110年度台上字第5377、6358號刑事判
    決要旨參照）。經查：
　⑴被告鍾芬玫前因毒品案件，分別經臺灣高雄地方法院以102 
    年度審訴字第23號判決判處有期徒刑7月、7月、3月；以102
     年度審訴字第900號判決判處有期徒刑8月、4月。嗣上開各
    罪經同院以102年度聲字第4876號裁定，定其應執行刑為有
    期徒刑2年2月確定，於103年12月30日縮短刑期假釋出監，
    並於104年7月30日保護管束期滿，假釋未經撤銷而視為執行
    完畢，有被告鍾芬玫之臺灣高等法院被告前案紀錄表1份在
    卷可稽（見本院卷第92至93頁），其受前開有期徒刑之執行
    完畢後，5年內故意再犯本件有期徒刑以上之4罪，均為累犯
    。其於毒品類型之前案執行完畢後，又再犯本案販賣毒品重
    罪，可認其對毒品犯罪類型之刑罰反應能力薄弱，且無司法
    院釋字第775號解釋文意旨所指論以累犯將發生罪刑不相當
    等情，因死刑、無期徒刑不得加重，爰依刑法第47條第1項
    之規定，就販賣第一級毒品部分，僅就罰金刑部分，加重其
    刑；就販賣第二級毒品部分，僅就有期徒刑及罰金刑部分，
    加重其刑。被告鍾芬玫就此部分提起上訴，主張本案與累犯
    之罪質不同，且迄本案將逾5年難認有特別惡性或刑罰反應
    力薄弱，無累犯適用部分，尚不足採（見本院卷第21至22、
    145至146、217頁）。
　⑵被告黃添盛前因施用毒品及違反藥事法案件，分別經臺灣高
    雄地方法院以105年度簡字第1499號判決判處有期徒刑6 月
    ；105年度審訴字第1136號判決判處有期徒刑6月、10月；10
    5年度審訴字第1441號判決判處有期徒刑4月。上開各罪經本
    院以106年度聲字第3468號裁定，定其應執行刑為有期徒刑1
    年10月確定，經與他罪接續執行，而於108年8月16日縮短刑
    期假釋出監，並於109年1月4日保護管束期滿，假釋未經撤
    銷而視為執行完畢，有被告黃添盛之臺灣高等法院被告前案
    紀錄表1份在卷可稽（見本院卷第75至76頁），其受前開有
    期徒刑之執行完畢後，5年內故意再犯本件有期徒刑以上之
    罪，為累犯。另審酌被告黃添盛前已多次因毒品案件，經法
    院科刑判決，並執行完畢，仍不思悔悟，而再犯本案毒品案
    件，顯見其對此類犯罪有特別之惡性及對刑罰反應力薄弱之
    情形，應依刑法第47條第1項規定，除法定刑為無期徒刑部
    分，依法不得加重者外，其餘部分加重其刑。
　⒉被告鍾芬玫就本案4次犯行，業於偵查及審判中均自白承認，
    應依修正前毒品危害防制條例第17條第2項之規定，均減輕
    其刑。而被告黃添盛於偵查中並未自白，無從適用上開規定
    ，附此敘明。
　⒊刑法第59條部分
　  按犯罪之情狀顯可憫恕，認科以最低度刑仍嫌過重者，固得
    依據刑法第59條規定酌量減輕其刑。條文所謂犯罪情狀，必
    須有特殊之環境及原因，在客觀上顯然足以引起一般同情，
    認為縱予宣告法定最低刑度猶嫌過重；而所謂犯罪情狀顯可
    憫恕，係指裁判者審酌刑法第57條各款所列事項，以行為人
    之責任為基礎之一切情狀，予以全盤考量後，認其程度已達
    顯可憫恕之程度，始有其適用。又法條所謂最低度刑，在遇
    有其他法定減輕其刑之事由者，則是指適用該法定減輕其刑
    事由後之最低刑度而言。
　⑴被告鍾芬玫販賣第一級毒品部分：查修正前販賣第一級毒品
    罪之法定刑為「死刑或無期徒刑； 處無期徒刑者，得併科2
    千萬元以下罰金」。審酌同為販賣第一級毒品海洛因之人，
    其原因動機不一，犯罪情節未必盡同，其販賣行為所造成危
    害社會之程度，自因個案而異，然法律科處此類犯罪，所設
    法定最低本刑則屬相同，殊難謂為非重。以被告鍾芬玫販賣
    第一級毒品海洛因之販賣對象、次數而言，僅有一次一人，
    與中、大盤毒販之犯罪型態，顯有差異，自非達罪無可赦之
    嚴重程度，本院認量處最低處斷刑度均猶屬過重，有可憫恕
    之情形，爰就被告鍾芬玫販賣第一級毒品犯行，依刑法第59
    條規定，酌減其刑。
　⑵被告二人販賣第二級毒品部分：被告鍾芬玫就所犯販賣第二
    級毒品部分提起上訴，主張有刑法59條適用（見本院卷第26
    至27頁），惟查：被告鍾芬玫所違反修正前販賣第二級毒品
    罪，其法定刑為無期徒刑或7年以上有期徒刑，因符合累犯
    加重及偵審自白減輕要件，可得宣告刑之範圍得減輕至有期
    徒刑3年7月以上，此與前述被告鍾芬玫販賣第一級毒品之處
    斷刑過重情形，明顯不同而有差異。辯護意旨泛以原審就被
    告鍾芬玫販賣第一級毒品可依刑法59條酌減、但販賣第二級
    毒品罪竟未酌減（見本院卷第27、219頁），但仍未證明或
    釋明被告鍾芬玫有何特殊之環境及原因，在客觀上顯然足以
    引起一般同情，因而販賣第二級毒品應受有期徒刑3年7月以
    下之酌減優惠，其據此部分提起上訴，尚無理由。至於被告
    黃添盛所犯修正前販賣第二級毒品罪，因有累犯加重及幫助
    減輕要件，可得宣告刑之範圍得減輕至有期徒刑3年7月以上
    ，本院審酌後亦無所謂量處上開處斷刑有明顯過重情形，而
    無刑法第59條之適用。
　⒋被告鍾芬玫提起上訴，主張有毒品危害防制條例第17條第1項
    規定適用（見本院卷第23至26、146至149、217至219頁），
    經查：
　⑴按毒品危害防制條例第17條第1項規定所謂「供出毒品來源」
    ，係指犯該條例所定上開各罪之人，供出其所犯上開各罪該
    次犯行之毒品來源而言。亦即須所供出之毒品來源，與其被
    訴之各該違反毒品危害防制條例犯行有直接關聯者，始得適
    用上開規定減免其刑，並非漫無限制。倘被告所犯同條項所
    列之罪之犯罪時間，在時序上較早於該正犯或共犯供應毒品
    之時間，即令該正犯或共犯確因被告之供出而被查獲；或其
    時序雖較晚於該正犯或共犯供應毒品之時間，惟其被查獲之
    案情與被告自己所犯同條項所列之罪之毒品來源無關；或被
    告係因施用毒品供出上游，但被告其後又與該上游共同販賣
    毒品，既被告施用毒品與共同販賣毒品乃分屬不同犯罪，且
    無直接因果關連，自不能援引施用毒品供出上游事證，充作
    日後供出共同販賣毒品同案被告之證明，而認有毒品危害防
    制條例第17條第1項規定之適用。
　⑵經查：被告鍾芬玫雖有於警詢中供稱其毒品來源為姜道德、
    王莉莉、陳客清、周運雄等人，而警察機關亦確實有查獲其
    等販賣毒品之犯罪事實，有卷附高雄市政府警察局刑事警察
    大隊110年2月19日函覆可查（見原審卷第137至138頁），惟
    審查上開函文所附刑事案件報告書3份之內容，警察機關移
    送姜道德等人之犯罪事實，除姜道德、王莉莉於「109年5月
    6日上午販賣第一級毒品海洛因」予被告鍾芬玫之部分外，
    其餘均係在本案案發後所生之事實。但被告鍾芬玫於「109
    年5月6日中午後」所為之犯行即犯罪事實二㈡、二㈢部分，則
    均係「販賣第二級毒品甲基安非他命」，而非第一級毒品海
    洛因，依據前開說明，難認被告鍾芬玫符合毒品危害防制條
    例第17條第1項規定，其就此部分提起上訴，核無理由。至
    於被告黃添盛於本案犯行為幫助犯，於偵查中否認犯行，亦
    無供出上游，附此敘明。
　⒌被告鍾芬玫販賣第一級毒品1罪部分，其罰金刑部分，依刑法
    第47條第1項規定先加重而後遞減輕其刑；其餘法定刑部分
    ，則依修正前毒品危害防制條例第17條第2項、刑法第59條
    之順序，遞減輕其刑。所犯販賣第二級毒品3罪部分，則依
    刑法第47條第1項、修正前毒品危害防制條例第17條第2項規
    定先加重而後減其刑。　
　⒍被告黃添盛係幫助犯，其犯罪情節較正犯輕微，爰依刑法第3
    0條第2項規定，按正犯之刑減輕之。並就累犯加重及幫助減
    輕部分，依法先加後減之。
三、撤銷改判之理由
  ㈠原審就被告二人予以論罪科刑，固非無見，惟查：
　⒈按販賣毒品罪以行為人主觀上有營利意圖，而客觀上將毒品
    價售或有償讓與他人，為其構成要件。若行為人否認主觀上
    有營利意圖，僅承認客觀上有將毒品以無償或以原價或低於
    原價之價格有償轉讓，即與販賣毒品罪之構成要件不侔，是
    行為人有無營利意圖，自應於判決理由論述明白，惟原審判
    決於理由部分並未就被告鍾芬玫意圖營利之具體情狀論述明
    確（見原審判決第5頁第22行至第6頁第11行），即有未恰。
  ⒉原審判決於主文欄及理由欄就被告二人SIM卡沒收部分（見原
    審判決第1頁第26行至第2頁第9行、第14頁第29行至第15頁
    第4行），未就SIM卡各自之數量為「壹枚」予以具體載明，
    略有疏漏。
　⒊原審判決於主文欄及理由欄就被告鍾芬玫犯罪所得沒收部分
    未認定是否扣案（見原審判決第1頁第30行至第2頁第9行、
    第14頁第22行至第28行），惟查販賣毒品犯罪所得如已扣案
    ，即無所謂於全部或一部不能或不宜執行沒收時，追徵其價
    額之問題，乃原審判決就此部分未為明確認定，均以如不能
    沒收追徵其價額之方式為諭知，亦有未恰。
  ⒋被告二人分別提出上訴，均無理由，業據本院一一陳述如前
    ，然原審既有上訴意旨所未論及之前開違誤，自應由本院將
    原判決關於被告鍾芬玫、被告黃添盛有罪部分所處之刑、沒
    收及被告鍾芬玫定應執行刑部分，均予撤銷改判。　　
　㈡各罪刑罰裁量，審酌：
　⒈被告鍾芬玫為圖自己購毒施用所需費用之不法利益，為本案1
    次販賣第一級毒品、3次販賣第二級毒品之犯行，販賣對象
    共計4人，另指示同案被告楊國禎負責交貨取款，雖其各次
    販賣之金額均不高，且販賣地點均在其當時住處或該處附近
    ，對象亦均為同有施用毒品習慣之友人等犯罪動機、目的、
    手段、與其他共犯之犯罪參與程度及侵害社會法益之程度；
    另參酌被告鍾芬玫於偵查中配合警方偵查其上游，雖最終未
    因其供述而查獲其本案毒品之來源，惟仍使警方得以查獲其
    上手另案之販毒行為，且坦承全部犯行，態度良好，而其曾
    有毒品相關前開前科，於本院審理時自陳高中肄業，之前從
    事臨時工，月收入約1萬多元，已婚，有二名子女，經濟狀
    況尚可（見本院卷第221頁）等被告之品行、智識程度、生
    活及家庭狀況等一切情狀，分別量處如附表所示之刑。
　⒉被告黃添盛知悉被告鍾芬玫有販賣毒品情事，仍轉介曾向被
    告黃添盛購買毒品之張健智，向被告鍾芬玫購買第二級毒品
    甲基安非他命，惟僅幫助被告鍾芬玫販賣1次，金額僅1,000
    元，對象又係同有施用毒品習慣之成年友人等犯罪動機、目
    的、手段、幫助犯罪之程度及侵害社會法益之程度；另參酌
    其於偵查及原審均否認犯行，惟於本院審理時終能坦承，而
    其曾有毒品相關前開前科，於本院審理時自陳國中畢業、現
    無業、收入來源靠補助、離婚，無子女、經濟狀況尚可（見
    本院卷第221頁）等被告之品行、智識程度、生活及家庭狀
    況等一切情狀，量處如主文第三項所示之刑。
　㈢被告鍾芬玫定應執行刑部分，審酌其所犯上開數罪之均為販
    賣毒品類型，販賣對象4人及其販賣毒品總額，於1個多月間
    犯前開4罪，全部宣告刑度總計為有期徒刑19年等各罪行為
    模式與時間關連性，及其依各該具體犯罪事實所呈現整體犯
    行之應罰適當性、不服從法規範程度等情狀，爰定其應執行
    刑為有期徒刑8年2月。　　
　㈣沒收
　⒈被告鍾芬玫部分
　⑴扣案第一級毒品海洛因1包（驗後淨重1公克），業經鑑驗含
    有第一級毒品海洛因之成分，而裝盛該等毒品之包裝袋，其
    中亦含有無法析離之第一級毒品海洛因，均應依毒品危害防
    制條例第18條第1項前段規定，於被告鍾芬玫販賣第一級毒
    品項下，宣告沒收銷燬之。又鑑驗耗用之毒品部分既已滅失
    ，則無庸再予宣告沒收銷燬。
　⑵被告鍾芬玫於本案1次販賣第一級毒品海洛因、3次販賣第二
    級毒品甲基安非他命之各該犯罪所得，合計2,500元，雖均
    未扣案，應依刑法第38條之1第1項前段、第3項之規定，分
    別於被告鍾芬玫各該犯行項下諭知沒收，於全部或一部不能
    或不宜執行沒收時，追徵其價額。
　⑶扣案被告鍾芬玫之行動電話1支（含門號0000000000號SIM卡1
    枚），係被告鍾芬玫為事實欄二㈢之販賣第二級毒品犯行所
    用之物，應依毒品危害防制條例第19條第1項之規定，不論
    屬於被告鍾芬玫與否，沒收之。
　⑷至於扣案含有第一級毒品海洛因成分之捲菸1支，乃被告鍾芬
    玫另行吸食所用（警卷第32頁），與其本案販賣第一級毒品
    之犯罪事實無關，應由檢察官另為適法之處理。塑膠鏟管1
    支則為被告鍾芬玫另行施用毒品所用之物（警卷第32頁），
    亦與本案販賣毒品之犯罪事實無關，爰不另為沒收之諭知。
　⒉被告黃添盛部分
　⑴扣案被告黃添盛之行動電話1支（含門號0000000000號SIM 卡
    1枚），係被告黃添盛為事實欄一之幫助販賣第二級毒品所
    用之物，應依毒品危害防制條例第19條第1項規定，不論屬
    於被告黃添盛與否，沒收之。
　⑵被告黃添盛無證據證明獲有犯罪所得，自無庸諭知沒收或追
    徵。
參、同案被告楊國禎共同販賣第一級、第二級毒品經原審判處罪
    刑部分，未據上訴而告確定，附此敘明。
據上論結，應依刑事訴訟法第369條第1項前段、第364條、第299
條第1項前段，判決如主文。
本案經檢察官王朝弘提起公訴，檢察官劉宗慶到庭執行職務。
中　　華　　民　　國　　111 　年　　5 　　月　　25　　日
                  刑事第七庭    審判長法  官  李璧君　　
                                      法  官  石家禎
                                      法  官  李東柏
以上正本證明與原本無異。
如不服本判決應於收受本判決後20日內向本院提出上訴書狀，其
未敘述上訴理由者，並得於提起上訴後20日內向本院補提理由書
狀（均須按他造當事人之人數附繕本）「切勿逕送上級法院」。
中　　華　　民　　國　　111 　年　　5 　　月　　25　　日
　　　　　　　　　　　　　　　　　　　書記官  王紀芸　　
附錄本判決論罪科刑法條：
修正前毒品危害防制條例第4條第1項、第2項
製造、運輸、販賣第一級毒品者，處死刑或無期徒刑；處無期徒
刑者，得併科新臺幣2千萬元以下罰金。
製造、運輸、販賣第二級毒品者，處無期徒刑或7年以上有期徒
刑，得併科新臺幣1千萬元以下罰金。　　

附表（鍾芬玫所處罪刑部分）
編號 主文 1（事實一部分） 鍾芬玫販賣第二級毒品，累犯，處有期徒刑參年拾月；未扣案之販賣毒品所得新臺幣壹仟元沒收，於全部或一部不能或不宜執行沒收時，追徵其價額。 2（事實二㈠部分） 鍾芬玫共同販賣第一級毒品，累犯，處有期徒刑柒年捌月；扣案第一級毒品海洛因壹包含包裝袋（驗後淨重壹公克）沒收銷燬之；未扣案之販賣毒品所得新臺幣伍佰元沒收，於全部或一部不能或不宜執行沒收時，追徵其價額。 3（事實二㈡部分） 鍾芬玫共同販賣第二級毒品，累犯，處有期徒刑參年玖月；未扣案之販賣毒品所得新臺幣伍佰元沒收，於全部或一部不能或不宜執行沒收時，追徵其價額。 4（事實二㈢部分） 鍾芬玫共同販賣第二級毒品，累犯，處有期徒刑參年玖月；扣案行動電話壹支（含門號0000000000號SIM卡壹枚）沒收；未扣案之販賣毒品所得新臺幣伍佰元沒收，於全部或一部不能或不宜執行沒收時，追徵其價額。